【裁判字號】    99,交聲,3365
【裁判日期】    990910
【裁判案由】    聲明異議
【裁判全文】
臺灣臺中地方法院交通事件裁定        99年度交聲字第3365號
原處分機關  交通部公路總局臺中區監理所
異  議  人
即受處分人  甲○○
上列異議人即受處分人因違反道路交通管理處罰條例案件，對於
交通部公路總局臺中區監理所民國99年8月23日所為之裁決（中
監違字第裁60-HE0000000號違反道路交通管理事件裁決書），聲
明異議，本院裁定如下：
    主    文
原處分關於吊扣駕駛執照十二個月部分撤銷。
甲○○汽車駕駛人，駕駛汽車（自用一般小客車）經測試檢定酒
精濃度超過規定標準，吊扣小型車普通駕駛執照一年。
    理    由
一、原處分機關裁決意旨略以：異議人即受處分人甲○○（下稱
    受處分人）駕駛車牌號碼5608-PN號自用小客車，於民國99
    年8月21日零時18分許，在臺中縣大里市○○路○段國光橋上
    ，因酒後駕車，經測試檢定酒精濃度0﹒40MG／L之違規，為
    臺中縣警察局霧峰分局國光派出所以中縣警交字第HE000000
    0號舉發違反道路交通管理事件通知單舉發。受處分人係違
    反道路交通管理處罰條例第35條第1項第1款規定，本所於99
    年8月23日以中監違字第裁60-HE0000000號裁決書，裁處罰
    鍰新臺幣一萬九千五百元，吊扣駕駛執照十二個月，施以道
    安講習，受處分人不服聲明異議，未逾法定期限。按道路交
    通安全規則第61條對於申請汽車駕駛執照考驗者之經歷有明
    文規定，即擬取得高一級車類駕駛執照者均須領有較低一級
    車類駕駛執照相關期間之經歷，方具報考較高一級車類駕駛
    執照之資格，民眾具備較低等級車類駕駛資格後，取得高一
    級車類駕駛資格時，基於一人一照之原則，其換發較高一級
    駕駛執照後，因其具備較低等級車類駕駛資格，故規定准其
    駕駛較低等級車類之車輛。同規則第53條復就汽車駕駛執照
    區分為小型車、大貨車、大客車、聯結車、輕型機車及重型
    機車駕駛執照等，並於小型車以上再區分普通及職業部分，
    惟此係為應我國車輛分類所為之區分，各類駕駛執照應考資
    格雖有不同之經歷需求，但其考驗及格，獲准駕車行駛道路
    之權利則為一致，亦即經處吊扣或吊銷駕駛執照處分時，均
    無可持其他等級車種駕駛執照再行駕車行駛於道路之權利。
    有關違反道路交通管理處罰條例相關規定致須接受吊扣駕駛
    執照處分者，意謂其違規行為對於道路交通秩序之維持及道
    路交通安全已生較大之影響，故吊扣其所領有之最高一級之
    唯一駕駛執照，以限制其繼續駕車行駛道路之權利，其係屬
    駕駛行為之限制，並不因所持有駕駛執照種類不同而有所差
    異。且吊扣駕駛執照之行政罰，並非僅為處罰違反道路交通
    管理事件之行為人而已，其目的係對於預防將來再犯危險之
    管制罰，尚有以暫時禁止行為人於道路上駕駛，以免其短期
    內再犯之用意，兼具維護公共秩序之作用，此亦為立法目的
    ，是受處分人如經裁處吊扣駕駛執照，其所領有之最高一級
    之唯一駕駛執照，應依法予以吊扣等語。
二、受處分人聲明異議意旨略以：受處分人係領有普通大貨車駕
    駛執照，酒後駕駛自用小客車違規，原處分機關竟吊扣普通
    大貨車駕駛執照，而非吊扣小型車普通駕駛執照，造成受處
    分人生計困難，為此請求免於吊扣普通大貨車駕駛執照，准
    予吊扣自小客車駕照等語。
三、按汽車駕駛人，飲用酒類或其他類似物後其吐氣所含酒精濃
    度超過每公升零點二五毫克或血液中酒精濃度超過百分之零
    點零五以上者，不得駕車；又汽車駕駛人，駕駛汽車經測試
    檢定酒精濃度超過規定標準者，處新臺幣一萬五千元以上六
    萬元以下罰鍰，並當場移置保管該汽車及吊扣其駕駛執照一
    年，雖為道路交通安全規則第114條第2款及道路交通管理處
    罰條例第35條第1項第1款所明定。惟查:
（一）道路交通管理處罰條例第68條業於94年12月14日公布修正
      ，並自95年3月1日施行。修正前該條係規定「汽車駕駛人
      ，因違反本條例及道路交通安全規則之規定，受吊扣或吊
      銷駕駛執照處分時，吊扣或吊銷其持有各級車類之駕駛執
      照」，而修正後該條則規定「汽車駕駛人，因違反本條例
      及道路交通安全規則之規定，受吊銷駕駛執照處分時，吊
      銷其持有各級車類之駕駛執照」，其修正理由乃因舊法將
      違法或違規駕駛人所持有之各級車類之駕駛執照一併吊扣
      或吊銷，失之苛酷，影響人民工作及生活甚鉅，故修正後
      道路交通管理處罰條例第68條限縮適用範圍，僅規定受吊
      銷駕駛執照處分時，始吊銷其持有之各級車類之駕駛執照
      ，亦即受吊扣駕駛執照處分時，不再吊扣其持有各級車類
      之駕駛執照。
（二）本件違規行為係發生於99年8月21日，應依修正後道路交
      通管理處罰條例第68條之規定裁處，修正後道路交通管理
      處罰條例第68條既將吊扣之情形排除，依上揭說明，駕駛
      人受吊扣駕駛執照處分時，不再吊扣其持有各級車類之駕
      駛執照，原處分機關於作成吊扣駕駛執照處分時，自應就
      受處分人所應吊扣之駕駛執照種類予以限定，始符合依法
      行政原則，不能因汽車駕駛人取得高一級車類之駕駛資格
      者，應換發駕駛執照，並准其駕駛較低級車類之車輛，且
      於實務上僅逐級核給汽車駕駛執照一張，致持有較高級車
      類之駕駛執照者，因駕駛較低級車類違規，須吊扣較低級
      車類之駕駛執照時，產生技術層面之困難，而逕行吊扣其
      持有之較高級車類之駕駛執照，而置相關法令於不顧，甚
      或逾越比例原則，侵害人民之工作權。
（三）受處分人持有普通大貨車駕駛執照，於99年8月21日零時1
      8分許，駕駛車牌號碼5608-PN號自用小客車，在臺中縣大
      里市○○路○段國光橋上處，因「酒後駕車，經測試檢定
      酒精濃度0.40MG/L，超過標準值」之違規，為臺中縣警察
      局霧峰分局國光派出所以中縣警交字第HE0000000號舉發
      違反道路交通管理事件通知單舉發，受處分人係違反道路
      交通管理處罰條例第35條第1項第1款規定等情，為原處分
      機關及受處分人所不爭執，並有前揭舉發違反道路交通管
      理事件通知單影本在卷可稽，依上揭說明，受處分人應受
      之處分為限制其駕駛普通小型車之權利，即吊扣其小型車
      普通駕駛執照。
四、綜上所述，本件原處分機關未審酌受處分人係持有普通大貨
    車駕駛執照，而駕駛自用小客車違規，且道路交通管理處罰
    條例第68條規定業已修正如前所述，逕為裁處吊扣「駕駛執
    照十二個月」，將包括受處分人持有各級駕駛執照十二個月
    之駕車行路資格及權利均予剝奪，與上揭修正意旨有違，難
    認允當，本件聲明異議為有理由，應由本院將原處分關於吊
    扣「駕駛執照十二個月」部分之裁罰撤銷，並就該撤銷部分
    改諭知如主文第二項所示之處分。至原處分機關另裁處受處
    分人罰鍰新臺幣一萬九千五百元，施以道安講習部分，聲明
    異議意旨並未指摘及此，本院無由審酌，併此敘明。
據上論斷，應依道路交通管理處罰條例第87條第2項，道路交通
案件處理辦法第20條，裁定如主文。
中    華    民    國     99    年    9    月    10    日
                    交通法庭    法  官  鍾堯航
上正本證明與原本無異。
如不服本裁定應於送達後五日內向本院提出抗告狀。
                                書記官  吳淑願
中    華    民    國     99    年    9    月    10    日

司法院資訊處製作；財團法人民間司法改革基金會備份。
